臺灣臺中地方法院民事裁定　　　　　　　96年度財管字第62號
聲　請　人　臺北市政府
法定代理人　甲○○
代　理　人　毆思吟
受　選任人　王士銘律師
上列聲請人聲請指定被繼承人丙○○遺產管理人事件經臺灣臺北
地方法院移轉管轄，本院裁定如下：
    主  文
指定王士銘律師為被繼承人丙○○（女、民國○○○年○月○○
日生、身分證字號：Ｚ000000000號、生前最後住所為
臺中縣太平市○○里○○鄰○○○○街六號、民國九十四年三月
二十一日死亡）之遺產管理人。
准對被繼承人丙○○之繼承人為承認繼承之公示催告。
被繼承人丙○○之繼承人，應自前項公示催告最後登載新聞紙之
日起柒個月內承認繼承，上述期限屆滿，無繼承人承認繼承時，
被繼承人丙○○之遺產，於清償債權，並交付遺贈物後，如有剩
餘即歸屬國庫。
程序費用由被繼承人丙○○之遺產負擔。
    理  由
一、按繼承開始時，繼承人有無不明，而無親屬會議或親屬會議
    未於一個月內選定遺產管理人者，利害關係人得聲請法院選
    任遺產管理人，並由法院依公示催告程序，定 6個月以上之
    期限，公告繼承人，命其於期限內承認繼承。按公示催告之
    公告，應黏貼於法院之公告處，並登載於公報、新聞紙或其
    他相類之傳播工具；前項登載公報、新聞紙或其他相類之傳
    播工具之日期或期間由法院定之。又按民事訴訟法第 542條
    及第 543條之規定，除申報權利期間外，於依民法第1178條
    所為之公示催告準用之，民法第1177條、第1178條第 1項、
    第2項、民事訴訟法第542條、非訟事件法第 152條均規定甚
    明。又先順序繼承人均拋棄其繼承時由次順序之繼承人繼承
    ，其次順序繼承人有無不明或第四順序之繼承人均拋棄其繼
    承者，準用關於無人承認繼承之規定，民法第1176條第 6項
    亦著有明文。次按遺產管理人之設，旨在管理保存及清算遺
    產，以免遺產散失，是以遺產管理人具有相當之公益色彩；
    另選任遺產管理人，除慮及管理遺產之公平性外，尚須考慮
    其適切性，亦即可對其遺產、遺債之情形瞭解較深，或具法
    律、會計等專業能力，復與遺債債權人無利害共同關係而得
    忠誠處理者，優先選任為宜；又法院選任之遺產管理人，除
    係律師依律師法第22條規定，非經釋明有正當理由，不得辭
    任外，得不接受法院所命職務（最高法院88年度臺上字第
    354 號判決，關於選任特別代理人所揭示之法律見解，可資
    參照）。
二、聲請意旨略以：被繼承人丙○○（女、民國○○年○月○○日生
    、身分證字號：Ｚ000000000號、生前最後住所為臺中縣太平
    市○○里○○鄰○○○○街6號）生前欠繳86年至95年度地價
    稅81,129元，嗣於94年3月21日死亡，遺有臺北市中山區多
    筆土地，惟其所有繼承人均已拋棄繼承，是否仍有應繼承之
    人不明，而其親屬會議亦未於法定期間內選定遺產管理人，
    致聲請人無法對被繼承人之財產主張權利，聲請人為債權人
    ，基於利害關係人地位，為此聲請指定財政部國有財產局為
    被繼承人遺產管理人等語，並提出戶籍謄本、財政部財稅資
    料中心家庭成員（三等親）資料查詢清單、86年至95年度地
    價稅欠稅總歸戶查詢單、土地登記謄本及鈞院94年度繼字第
    835號民事裁定等件為證。
三、聲請人主張其為被繼承人之債權人，被繼承人死亡後其所有
    繼承人均已拋棄繼承，是否仍有應繼承之人不明，而其親屬
    會議未於法定期間內選定遺產管理人等事實，除據聲請人提
    出前揭書證附卷可稽外，並經本院調取本院94年度繼字第
    835號拋棄繼承事件卷宗核閱屬實，本件聲請，自堪信為真
    實。惟查：
（一）選定遺產管理人，除慮及管理遺產之公平性外，亦需考量
      其適切性，亦即應以對被繼承人之遺產、遺債情形瞭解較
      深者優先選任為宜已如前述。而國有財產局乃公務機關，
      依國有財產法之規定綜理國有財產事務，執行事務所需預
      算為全國人民納稅所得，倘顯無遺產可歸屬國庫，自不宜
      指定國有財產局為管理人，以避免其代管私人遺產之管理
      費用無法由被繼承人遺產歸墊，導致利用全民資源負擔個
      人私務之支出，不符社會公平原則，且國有財產局臺灣中
      區辦事處亦具狀並到庭表示不願意擔任遺產管理人，聲請
      人指定財政部國有財產局為本件被繼承人之遺產管理人，
      難謂妥適。
（二）被繼承人丙○○之子女乙○○、戊○○、丁○○、己○○
      經本院傳喚到庭，皆陳明其等均已拋棄繼承，無擔任被繼
      承人丙○○遺產管理人之意願，本院復查無上開4人與被
      繼承人間負有同等債務得一併處理之情節，自難強令渠等
      擔任本件遺產管理人。
（三）本院查詢被繼承人之財產所得資料，除有投資1筆外，復
      有房屋土地等不動產38筆，有其財產所得調件明細表在卷
      可稽，自有借重遺產管理人之專業能力之必要。本院依職
      權函請社團法人臺中律師公會推薦有意願擔任本件遺產管
      理人之人選，經該公會推薦由王士銘律師擔任本案遺產管
      理人，有該律師公會96年7月19日中律陸一字第96245號函
      暨所附該律師基本資料表1件附卷可稽，而王士銘律師為
      執業律師，非但具有專業知識及能力，且與被繼承人所遺
      遺產間無利害關係，若由其擔任本事件之遺產管理人，定
      能秉持其專業倫理擔當此具公益性質之職務，並順利達成
      管理保存及清算遺產之任務。執此，本院認為由其擔任被
      繼承人之遺產管理人，應屬妥適，爰指定之，裁定如主文
      第1項所示，並依法為承認繼承之公示催告。末按民法第
      1185條規定：第1178條所定之期限屆滿，無繼承人承認繼
      承時，其遺產於清償債權，並交付遺贈物後，如有賸餘，
      歸屬國庫，附此敘明。
四、依非訟事件法第157條，裁定如主文。
中　　華　　民　　國　　96　　年　　7　　月　　30　　日
                        家事法庭   法　官　陳宗賢
以上為正本係照原本作成。
如對本裁定抗告，須於裁定送達後十日內向本院提出抗告狀（須
附繕本）。
中　　華　　民　　國　　96　　年　　7　　月　　30　　日
                    　　　　　     書記官  林素珍
